ZZ灣板橋地方法院刑事判決　　　　　　　　　　　　　九十一年度易字第三六二號
　　公　訴　人　臺灣板橋地方法院檢察署檢察官
　　被　　　告　乙○○
右列被告因竊佔案件，經檢察官提起公訴（九十年度偵字第一二○六八號），本院判
決如左：
    主  文
乙○○無罪。
    理  由
一公訴意旨略以：被告乙○○明知台北縣林口鄉○○段十八、十八之二二地號土地非
  渠所有，而係中華民國所有為財政部國有財產局所管理。竟意圖為自己不法之利益
  ，自民國八十八年十二月五日起，在上開十八號土地上，以搭設貨櫃屋方式，擺設
  檳榔攤，迄八十九年十一月，乙○○即將其所有之檳榔攤，以新台幣（下同）十二
  萬五千元之代價出售予甲○○（業經本院判決無罪），由甲○○自九十年一月三日
  起，在同一處所經營「小老婆」檳榔攤，乙○○即以此方式竊佔上開國有土地，而
  將之置於自己實力支配之下。嗣經該土地實際管理人即財政部國有財產局於九十年
  一月五日發現上情，始報警查獲，因認被告乙○○涉有刑法第三百二十條第二項之
  竊佔罪云云。
二按犯罪事實應依證據認定之，無證據不得推定其犯罪事實。又不能證明被告犯罪者
  ，應諭知無罪之判決，刑事訴訟法第一百五十四條、第三百零一條第一項定有明文
  。所謂證據，係指足以認定被告確有犯罪行為之積極證據而言，該項證據自須適合
  於被告犯罪事實之認定，始得採為斷罪資料（參照最高法院二十九年上字第三一○
  五號判例）。如未能發現相當證據，或證據不足以證明，自不能以推測或擬制之方
  法，以為裁判基礎。且認定犯罪事實所憑之證據，無論為直接證據或間接證據，其
  為訴訟上之證明，須於通常一般之人均不致於有所懷疑，而得確信其為真實之程度
  者，始得據之為有罪之認定，倘其證明尚未達到此一程度，而有合理性懷疑存在時
  ，即無從為有罪之確信，此亦有最高法院四十年台上字第八十六號、七十六年台上
  字第四九八六號判例可資參照。再者，刑法上之竊佔罪，須以行為人主觀上有為自
  己或第三人不法所有之意圖，始足成立，此觀該法第三百二十條第二項之規定自明
  。苟行為人主觀上並未有此意圖，即無遽以該罪相繩之理。
三本件訊據被告乙○○固不諱言有於前揭時地，出售貨櫃屋檳榔攤予甲○○經營，惟
  堅決否認有何竊佔犯行，據渠辯稱：上述攤位，伊當時係向前手己○○、黃金英夫
  婦頂讓，伊不知是公有地。後來經營三、四多月，有停一段期間，經友人介紹才讓
  渡給甲○○等語。
四經查：公訴人所以認被告涉有上開犯行者，係以：(一)起訴事實業據證人即告訴人財
  政部國有財產局北區辦事處人員戊○○及丁○○分別於警訊、偵訊時指證綦詳；(二)
  告訴人所有前開土地遭被告掩護檳榔攤之情形，有現場照片數幀附卷可稽；(三)台北
  縣林口鄉○○段十八、十八之二十二地號土地，所有權人係中華民國，管理者為財
  政部國有財產局一節，有該土地登記謄本在卷可按；(四)雖被告辯稱不知該土地為何
  人所有，惟其明知該土地非自己所有，為節省向他人承租土地所支付之租金費用，
  任意置放所有物於告訴人所管理之土地上，其有取得不法利益之意圖甚明等情，資
  為論據。第查：
  (一)據前揭證人即財政部國有財產局北區辦事處人員戊○○及丁○○分別於檢察官偵
    查中及本院審理時，各自證稱：本案國有土地，當時並沒有圍籬圍起來，且現場
    亦未見有告示牌等情（見九十年度偵字第一二○六八號卷第七十四頁反面、本院
    卷附九十一年二月二十日下午審理筆錄），是依渠等所言，被告對於上開土地之
    權屬，難謂已有認識。
  (二)雖據被告乙○○自承及同案另一被告甲○○（業經本院判決無罪）供稱：許某嗣
    有將其所有之檳榔攤，以十二萬五千元之代價讓渡予甲○○等情，惟查：該十
    二萬五千元係包含頂讓貨櫃屋、電視、冰箱、桌椅、招牌架、油漆、紅色及白色
    石灰粉、包裝盒等生財器具及流動廁所在內之代價，此亦已據被告乙○○及同案
    另一被告甲○○分別供證在卷，核其所言甚屬一致，且參以甲○○所以被認有竊
    佔前揭土地而列為同案被告，係因其自被告乙○○受讓上述檳榔攤並在前開土地
    上經營有以致之情形觀之，同案被告甲○○殊無刻意偏坦、迴護被告乙○○之可
    能，是渠等此部分之所言，自堪認屬信實。從而，該十二萬五千元既僅為甲○○
    向被告乙○○頂讓前開生財器具之代價，而非被告乙○○出售其所佔用前揭土地
    予甲○○之代價，即不能因此遽謂被告乙○○佔用上述土地必有何主觀上為自己
    不法利益之意圖。況上開檳榔攤，於被告乙○○之前，係由案外人己○○、黃
    金英夫婦經營，此業經證人丙○○於九十一年五月二十四日在本院審理中結證屬
    實，足見該檳榔攤於被告接手前即已存在，並非被告乙○○所自行搭設，公訴人
    認被告乙○○係以搭設貨櫃屋之方式擺設檳榔攤，容有誤會。縱或不然，必以該
    檳榔貨櫃屋為被告乙○○所搭設，然再徵諸偵查卷附上開被佔用土地之現場照片
    所示，被告乙○○所讓渡與甲○○之檳榔攤貨櫃屋既未固定定著於該土地上，斯
    亦顯見被告乙○○於擺設之初，就上開土地尚非有何為自己或第三人不法利益之
    意圖。
  (三)綜上查證，被告乙○○之所為，主觀既乏為自己或第三人之不法利益，即與刑法
    上竊佔罪之構成要件尚屬有間，殊無遽以該罪論處餘地。此外，又別無其他積極
    證據可證被告乙○○確有何公訴人所指犯行，即不能證明渠犯罪，自應諭知被告
    乙○○無罪之判決。
四適用之法律：刑事訴訟法第三百零一條第一項。
本案經檢察官鄭嘉欣到庭執行職務
中      華      民      國    九十一    年      七      月      五      日
                              臺灣板橋地方法院刑事第五庭
                                  法    官  余來炎
右正本證明與原本無異。
如不服本判決，應於判決送達後十日內向本院提出上訴狀 (應附繕本) ，上訴於
臺灣高等法院。
                                  書 記 官  白俊傑
中      華      民      國    九十一    年      七      月      五      日
